臺灣高雄地方法院刑事判決　　　　　　　94年度訴字第3326號
公　訴　人　臺灣高雄地方法院檢察署檢察官
被　　　告　甲○○
選任辯護人　乙○○律師
上列被告因毒品危害防制條例案件，經檢察官提起公訴（94年度
偵字第3053號），本院判決如下：
    主  文
甲○○連續販賣第二級毒品，處有期徒刑柒年陸月，扣案如附表
編號1 、2 、7 所示之物均沒收銷燬之，扣案如附表8 至12、15
、16所示之物均沒收，販賣毒品所得新台幣壹萬玖仟伍佰伍拾元
沒收，如全部或一部不能沒收時，以其財產抵償之；又連續販賣
第四級毒品，處有期徒刑年陸月，扣案如附表編號3 至6 及10
至12、15、16所示之物均沒收，販賣毒品所得新台幣貳仟佰元
沒收，如全部或一部不能沒收時，以其財產抵償之；應執行有期
徒刑拾年拾月，扣案如附表編號1 、2 、7 所示之物均沒收銷燬
之，扣案如附表編號3 至6 及8 至12、15、16所示之物均沒收，
販賣毒品所得新台幣貳萬壹仟捌佰伍拾元沒收，如全部或一部不
能沒收時，以其財產抵償之。
    事  實
一、甲○○明知大麻、MDMA、MDEA（俗稱搖頭丸）係管制之第二
     級毒品，硝甲西泮（即硝甲氮平，Nimetazepam） 、硝西
    泮（即耐妥眠，Nitraz epam） 、安定（即二氮平，Diazep
    am）（俗稱一粒眠或紅豆）係管制之第四級毒品，不得非法
    販賣，竟基於販賣大麻、MDMA、MDEA、硝甲西泮、硝西泮、
    安定營利之概括犯意聯絡，於民國（下同）93年年初起，在
    高雄市新興區○○○路260 號9 樓等處，向姓名年籍不詳綽
    號「雄仔」之成年男子等人，以大麻1 包新台幣（下同）
    200 至300 元之價格販入後，再以1 包600 元之價格賣出予
    不詳姓名年籍之成年人1 次，以MDMA、MDEA1 顆250 元或
    300 元之價格販入後，再以300 元或450 元或其他不詳之價
    格賣出予綽號「小玉」等不詳姓名年籍成年人多次，以一粒
    眠1 顆30元之價格販入後，再以1 顆50元之代價，連續賣出
    予「佑」等不詳姓名年籍之成年人多次。嗣於93年10月19
    日晚間8 時40分許，甲○○持有如附表編號1 所示MD MA4顆
    ，行經設在高雄市○○區○○路431 號好樂迪KTV 前遭警盤
    查時，因一時心虛將褲袋內之上開MDMA丟棄於地而為警當場
    查獲，旋警得甲○○同意赴其位在高雄市區○○○路566 巷
    23弄9 號住處，扣得如附表所示之物（含上開MDMA4 顆），
    而查悉上情。
二、案經高雄市政府警察局左營分局移送台灣高雄地方法院檢察
    署檢察官偵查起訴。
    理  由
一、訊之被告被告甲○○對於上開被查獲如附表所示之物，固不
    諱言，惟矢口否認有何販賣第2 級、第4 級毒品之犯行，辯
    稱：上開扣案之毒品均為伊友人江政諭（於93年11月16日車
    禍死亡）所有，江政諭有販賣毒品，因伊家境困難有想賣毒
    品補貼家計，而江政諭答應教伊販賣毒品及日後介紹客戶予
    伊，故伊乃代江政諭保管毒品及記帳云云。惟查，（一）上
    開犯罪事實業據被告於警訊及偵查中供述明確（見警卷第9
    ─12頁、偵卷第4 頁、93年聲羈837 號卷第4 ─5 頁），且
    有扣案如附表編號1 ─7 之錠劑等物經檢驗結果，確分別係
    MDMA、MDEA、硝甲西泮（即硝甲氮平，Nimetazepam） 、硝
    西泮（即耐妥眠，Nitrazepam）、安定（即二氮平，Diazep
    am）及大麻，有高雄醫學大學附設中和紀念醫院編號0000-0
    00、10 4、105 、106 、107 、108 、109 共7 紙在卷可查
    （見偵卷第22─28頁）；復有供分裝販賣毒品所用之如附表
    編號8 ─12、15、16所示之物扣案可憑；（二）參之毒品之
    販賣屬重大違法行為，販賣者須負遭查獲後被判處重刑之風
    險，苟無利潤可圖，殊無購入後再無償或以原價讓與他人之
    可能，被告販賣上開毒品，應有營利之意思自明；（三）被
    告雖於本院審理中改以上開所述扣得之毒品係幫其友人江政
    諭保管及幫江政諭記販賣毒品之帳等語置辯，惟查，販賣毒
    品係嚴重之犯罪行為，被查獲者須負重大之刑事責任，被告
    如僅係為他人保管及記帳，於被警方查獲後豈有不據實告知
    ，反自攬刑責於身之理，況如其所稱幫江政諭保管毒品及記
    帳等語屬實，則其與江政諭間之關係應甚為密切，然其於偵
    查中供稱：與江政諭間都是透過其另一友人吳品汶連絡，而
    其友人吳品汶之電話其已忘記了等語（見偵卷第45頁），顯
    與常情不合，且江政諭於93年11月16日因車禍死亡後，被告
    始於93年12月10日偵查中檢察官複訊供出江政諭，顯係有意
    將本件販賣毒品之刑事責任脫卸於已死亡之江政諭，其所辯
    不足採信；（四）被告自警、偵訊至法院調查、審理中，除
    以600 元之價格販賣第二級毒品大麻給他人無前後歧異之陳
    述外，其他關於販賣搖頭丸、一粒眠毒品之次數均無法詳細
    陳述，為被告之利益計，爰以警卷第31至33頁之帳冊記載內
    容為憑（即搖頭丸61顆【第31頁9 顆、第32頁5 顆、第33頁
    47 顆 】，一粒眠46顆【帳冊內均以紅豆稱之，第31頁10顆
    、第32頁11顆、第33頁25顆】）。至於販賣之金額部分，其
    中警卷32、33頁帳冊有部分之記載（即紅ＪＫ搖頭丸5 顆22
    50元【平均1 粒450 元】，紅豆合計11顆共550 元、黃馬搖
    頭丸2 顆、綠帽搖頭丸3 顆合計1400元)， 則就此部分，以
    帳冊記載之內容為據，至於其他未記載者，因被告於第二次
    警詢中謂：搖頭丸每顆350 元、一粒眠每顆30元賣出等語（
    見警卷第11、12頁），於第四次警詢中則改稱：搖頭丸一粒
    約售300 元（見警卷第21頁）、於93年10月20日偵訊中復稱
    ：搖頭丸一顆賣300 元云云（見偵字第21319 號卷第4 頁）
    ，至93年12月10日偵訊時則稱：搖頭丸一顆賣出300 或350
    元等語（見同上偵卷第47頁），於本院受理檢察官聲請羈押
    訊問時，被告又稱：ＭＤＭＡ以一顆350 元賣出，一粒眠以
    一粒5 、60元賣出云云（見聲羈卷第5 頁），綜觀被告前後
    供述並不相同，嗣於本院審理時，本院請被告就上開前後供
    述不一部分說明時，被告即稱：價錢我不太確定等語（見本
    院卷第114 頁），顯見被告對於販賣毒品之價額已無法清楚
    記憶，為此本院乃從被告之陳述中，採最有利於被告之最低
    價額計算，即除上開帳冊已明確記載之金額外，搖頭丸以每
    粒300 元，一粒眠每粒50元計算之。從而被告販賣第二級毒
    品大麻部分所得價金為600 元；販賣第二級毒品搖頭丸部分
    所得之價金為18950 元（計算方式：第32頁搖頭丸5 顆2250
    元、第33頁搖頭丸5 顆1400元，餘搖頭丸51顆以每顆300 元
    計算為15300 元），販賣第四級毒品所得價金為2300元（計
    算方式：第32頁11顆550 元，餘35顆以每顆50元計算為1750
    元）；從而，罪證明確，被告上開販賣毒品之犯行堪以認定
    。
二、查被告行為後，刑法業於94年2 月2 日修正公布部分條文，
    並於95年7 月1 日施行（以下簡稱現行刑法，95年7 月1 日
    施行前之刑法簡稱修正前刑法）。依現行刑法第2 條第1 項
    規定：「行為後法律有變更者，適用行為時之法律。但行為
    後之法律有利於行為人者，適用最有利於行為人之法律。」
    ，此條規定與刑法第1 條罪刑法定主義契合，係規範行為後
    法律變更所生新舊法律比較適用之準據，是刑法第2 條本身
    雖經修正，尚無比較新舊法之問題，應一律適用裁判時之現
    行刑法第2 條，以決定適用之刑罰法律，先予敘明。又本次
    修正涵蓋之範圍甚廣，故比較新舊法時，應就罪刑有關之共
    犯、牽連犯、連續犯、有無累犯加重、自首減輕暨其他法定
    加減原因與加減例等一切情形，綜其全部罪刑之結果而為比
    較，復有最高法院95年5 月23 日 所為之95年度第8 次刑庭
    會議決議可資參照。茲就本案有關之新舊法比較部分，臚列
    如下：（一）被告行為後，刑法第56條連續犯之規定，業於
    94年1 月7 日修正公布刪除，並於95年7 月1 日施行，則被
    告之犯行，因行為後新法業已刪除連續犯之規定，此刪除雖
    非犯罪構成要件之變更，但顯已影響行為人刑罰之法律效果
    ，自屬法律有變更，依新法第2 條第1 項規定，比較新、舊
    法結果，仍應適用較有利於被告之行為時法律即舊法論以連
    續犯（最高法院95年第8 次刑事庭會議決議參照）。（二）
    按刑法第51條關於數罪併罰之規定於95年7 月1 日修正施行
    ，就同條第2 款增訂罰金與死刑併予執行，第5 款提高多數
    有期徒刑合併應執行之刑不得逾30年，仍應依新法第2 條第
    1 項之規定，適用最有利於行為人之法律，且裁判確定前犯
    數罪，其中一罪在新法施行前者亦同（最高法院95年第8 次
    刑事庭會議決議第5 點參照），是以被告上開販賣毒品之犯
    行均在現行刑法施行前，仍應比較新舊法，適用最有利於行
    為人之法律，而審諸上揭之規定，現行刑法就多數有期徒刑
    定其應執行之刑之最高度刑，由20年提高為30年，並未較有
    利於被告，是以本件數罪併罰部分，應依修正前刑法第51條
    第5 款規定，定其應執行之刑。
三、按大麻、MDMA、MDEA、硝甲西泮（即硝甲氮平，Nimetazepa
    m） 、硝西泮（即耐妥眠，Nitraz epam） 、安定（即二氮
    平，Diazepam）分別為毒品危害防制條例第2 條第2 項第2
    款、第4 款所明定之第二級、第四級毒品，不得非法販賣；
    是核被告所為，係分別犯毒品危害防制條例第4 條第2 項、
    第4 項之販賣第二級及第四級毒品罪。被告為販賣而持有上
    開大麻、MDMA、MDEA、硝甲西泮（即硝甲氮平，Nimetazepa
    m） 、硝西泮（即耐妥眠，Nitrazepam）、安定（即二氮平
    ，Diazepam）之低度行為，應為販賣之高度行為所吸收，不
    另論罪。被告上開多次分別販入大麻、MDMA、MDEA、硝甲西
    泮（即硝甲氮平，Nimetazepa m）、硝西泮（即耐妥眠，Ni
    traz epam） 、安定（即二氮平，Diazepam）之犯行，時間
    緊接，犯罪構成要件相同，顯係基於概括之犯意反覆為之，
    為連續犯，均應依修正前刑法第56條之規定以1 罪論。審酌
    被告因年輕識淺一時失慮致犯本罪，販賣毒品之規模、數量
    尚非鉅大、期間非長，惟對於社會潛在之危害不輕，及犯後
    狡飾犯行犯後態度非佳等一切情狀，分別量處如主文所示之
    刑，並定其應執行刑。扣案如附表所示編號1 、2 、7 之物
    為第二級毒品，均應併依毒品危害防制條例第18條第1 項前
    段，宣告沒收銷燬之；扣案如附表編號3 ─6 所示之物，雖
    依毒品危害防制條例第18條第1 項後段，應沒入銷毀之，係
    屬行政沒入範圍，惟依同條例之規定，凡製造、運輸、販賣
    、引誘他人吸用及轉讓第四級毒品者，均有處罰明文，足證
    第四級毒品，應屬違禁物無疑（最高法院92年度台非字第13
    8 號判決參照），是前開扣案之第四級毒品應依刑法第38條
    第1 項第1 款之規定宣告沒收；至於鑑驗而耗損之部分，自
    無庸為沒收之諭知；又如附表8 ─12、15、16所示物，係分
    裝販賣上開第二級毒品所用之物，如附表編號10─12、15、
    16所示之物，係分裝販賣上開第四級毒品所用之物，均應依
    毒品危害防制條例第19條第1 項之規定為沒收之諭知。扣案
    如附表編號13、14、17─19之物，與本件販賣毒品尚無關係
    ，爰不諭知沒收。又本件被告販賣毒品所得，依所扣帳冊4
    紙上之記載，並以最有利被告之價格計算，賣出第二級毒品
    所得為19 550元，第四級毒品所得為2300元，此均詳如上述
    ，應依同條例第19條第1 項之規定予以沒收，如全部或一部
    不能沒收時，以其財產抵償之。
四、又本件被告犯罪後，毒品硝甲西泮已經行政院於95年8 月8
    日公告由第4 級毒品改列為第3 級毒品；惟毒品危害防制條
    例第2 條第2 項所規定之毒品分級，依同條例第3 項之規定
    ，由行政院公告調整，其內容之變更，自屬行政上適應當時
    情形所為事實上之變更，並非刑罰法律有所變更，無論公告
    內容如何變更，依法律不溯及既往之原則，其效力皆僅及於
    以後之行為，殊無溯及使公告以前之販賣毒品行為受何影響
    之理由，自無刑法第2 條第1 項之適用（最高法院92年度台
    上字第256 號判決參照）。
據上論斷，應依刑事訴訟法第299 條第1 項前段，毒品危害防制
條例第4 條第2 項、第4 項、第18條第1 項前段、第19條第1 項
，刑法第2 條第1 項、第11條、修正前刑法第56條、第38條第1
項第1 款、第51條第5 款，判決如主文。
中　　華　　民　　國　　96　　年　　2 　　月　　12　　日
                  刑事第七庭    審判長法　官  李淑惠
                                      法  官  蔡川富
                                      法  官  林俊寬
以上正本證明與原本無異。
如不服本判決，應於收受送達後10日內向本院提出上訴書狀。
中　　華　　民　　國　　96　　年　　2 　　月　　13　　日
                                      書記官  林香如
附錄法條：
毒品危害防制條例第4條
製造、運輸、販賣第一級毒品者，處死刑或無期徒刑；處無期徒
刑者，得併科新臺幣1 千萬元以下罰金。
製造、運輸、販賣第二級毒品者，處無期徒刑或7 年以上有期徒
刑，得併科新臺幣7 百萬元以下罰金。
製造、運輸、販賣第三級毒品者，處5 年以上有期徒刑，得併科
新臺幣5 百萬元以下罰金。
製造、運輸、販賣第四級毒品者，處3 年以上10年以下有期徒刑
，得併科新臺幣3 百萬元以下罰金。
製造、運輸、販賣專供製造或施用毒品之器具者，處1 年以上7
年以下有期徒刑，得併科新臺幣1 百萬元以下罰金。
前五項之未遂犯罰之。
附表：
編號
1 MDMA（粉紅色錠劑）12顆
2 MDMA、MDEA（搖頭丸）（紅白色膠囊狀）28顆
3 硝甲西泮（即硝甲氮平，Nimetazepam）（藍色錠劑）5 顆
4 硝甲西泮（即硝甲氮平，Nimetazepam）、硝西泮（即耐妥眠
  ，Nitrazepam）（橘色錠劑）25顆
5 硝甲西泮（即硝甲氮平，Nimetazepam）（黃色錠劑）66顆
6 安定（即二氮平，Diazepam）（粉橘色錠劑）4顆
7 大麻煙草1包
8 捲煙器1 只
9 捲煙紙2 包
10空膠囊51枚
11分裝罐34罐
12空夾鏈袋231只
13K板1只
14K 管3支
15分裝匙2支
16帳冊4 紙
17非管制物品粉末各3小包（合計驗前9.9 公克，驗後9.8 公克
  ）
18吸食器1組
19武士刀2 把
